【裁判字號】    98,抗,46
【裁判日期】    990104
【裁判案由】    聲明異議（消債）
【裁判全文】
臺灣屏東地方法院民事裁定                98年度抗字第46號
抗  告  人  萬泰商業銀行股份有限公司
法定代理人  韓傑輔
送達代收人  甲○○
相  對  人  乙○○
上列抗告人因本院聲明異議（消債）事件，不服本院民國九十八
年十月二十九日所為裁定，提起抗告，本院裁定如下：
    主  文
抗告駁回。
抗告費用由抗告人負擔。
    理  由
一、原裁定意旨略以：抗告人聲明異議意旨認為相對人每月必要
    支出應依98年度台灣省最低生活標準費用新台幣（下同）9,
    829 元計算，本不應包含扶養費用；二名子女基本生活費用
    應參酌98年度綜合所得稅之免稅額目82,000元計算，以每月
    6,384 元為當；且相對人長子屆成年固就讀大學，應分擔債
    務人之扶養費，利用課餘賺取自身之生活費及學費，是債務
    人依實際所得48,698元，於扣除每月支出應須縮減為18,143
    元（即個人最低生活標準9,829 元+ 扶養次子費用6,834 元
    十扶養母親2,000 元），則每月可償債金額應為30,035元；
    惟抗告人認長男應利用課餘賺取自身之生活費及學費，以減
    輕債務人之扶養費負擔，究屬建議性質，非得以其之收入負
    擔清償專屬債務人債務之義務；而原裁定按98年度每人每月
    最低生活費標準9,82 9元，核計債務人扶養二子之費用，因
    該二子屆成年，採行該標準本屬相當。相對人並無消費者債
    務清理條例第64條第2 項條所定不得認可之消極事由存在，
    原裁定之薪資計算基礎與異議意旨雖有差異，但為符合本條
    例前述之立法目的，仍須依債務人實際可得處分之薪資來源
    為判斷依據，故本院司法事務官不經債權人會議可決，予以
    認可更生方案，與謀求相對人經濟生活之更生機會，並無不
    合。從而，抗告人聲明異議，非有理由，應予駁回等情。
二、本件抗告意旨略以：除與原裁定記載相同者，茲引用之外，
    補稱：內政部所公布98年度台灣省最低生活標準費用每人每
    月新臺幣（下同）9,829 元，該費用所包含之房租水電費、
    家居管理費、交通通訊費、娛樂及雜項等支出，家人得共享
    共用，無須每一人均列計，每一戶家庭之消費支出，除家長
    外，家屬（即受扶養者）每月支出應以每月6,834 元計算方
    屬合理。相對人之二子為在學學生，無分攤家中生活開銷亦
    無任何收入，每月生活開銷無須以9,829 元計算，相對人將
    二子扶養費計入支出費用，無異是增加相對人之開銷，有悖
    於消費者債務清理條例第63條第1 項第3 款及第1 條之規定
    。相對人每月收入以59,620元計，扣除勞健保費用2,594 元
    、福利金169 元、互助款2,000 元、團保扣款805 元、購屋
    貸款及專案貸款5,130 元，剩餘所得48,698元，相對人每月
    合理必要支出應調整為18,663元（即個人最低生活標準9,82
    9 、次子扶養費6,834 元及母親扶養費2,000 元），縱相對
    人長子目前仍須受相對人扶養，相對人每月必要支出亦僅為
    25,497元，非相對人所主張之30,689元，且相對人待其長子
    大學畢業後應刪減對長子扶養費之支出，將該筆款項轉為繳
    付債權人方為妥當。綜上，抗告人認相對人所提更生方案未
    提出其最大限度之還款金額及清償期間，難令抗告人信服等
    語，抗告人因而對原裁定聲明不服提起抗告，並聲明：原裁
    定廢棄。
三、按法院得將更生方案之內容及債務人財產及收入狀況報告書
    通知債權人，命債權人於法院所定期間內以書面確答是否同
    意該方案，逾期不為確答，視為同意。同意及視為同意更生
    方案之已申報無擔保及無優先權債權人過半數，且其所代表
    之債權額，逾已申報無擔保及無優先權總債權額之二分之一
    時，視為債權人會議可決更生方案。更生方案經可決者，法
    院應為認可與否之裁定，消費者債務清理條例第60條第1 項
    、第2 項、第62條第1 項分別定有明文。次按消費者債務清
    理條例之目的，除保障債權人集團性滿足之最大化及公平化
    外，並為賦與債務人重建復甦其經濟生活之機會，故消費者
    債務清理程序制度之構築首需強調生活再建及破綻預防，提
    高債務人工作意願並改善其生活習慣，使能重新出發，從而
    保障其生存權，並促進其義務遂行能力，儘可能永續性回復
    信用。是若還款額度逾越所能負擔之極限過大，債務人勢必
    無以清償，終至喪失其還債之意願，則債權人則因實際受償
    的金額降低，反蒙受實際不利益。因而更生方案是否合理、
    可行，應視債務人財產狀況、清償能力及經濟信用等評估，
    及考量債權人之受償額度，予以客觀判斷。
四、經查相對人任職於農友種苗股份有限公司，有相對人之財產
    狀況說明書、財政部臺灣省南區國稅局95、96年綜合所得稅
    各類所得資料清單、薪資單、97年度綜合所得稅各類所得扣
    繳暨免扣繳憑單附於97年度消債更字第70號及執行案附卷卷
    可憑，足認相對人為領有薪資、執行業務所得或其他固定收
    入之人。又相對人98年度1 月至8 月之薪資單，除領有本俸
    33 ,639 元外，加上津貼應領月薪為39,839元，如加計每年
    或可得領取之年終或考績獎金（98年度領取97年度之年終獎
    金為116,739 元、考績獎金為88,407元），原審因而認定相
    對人平均每月收入為59,620元，於扣除特定項目，按每月約
    48,6 98 元做為實際之所得，應屬相當，抗告人亦認為尚屬
    合理。次查原審認定就認可裁定確定翌日起分8 年、32期清
    償，以每3 個月為1 期、每期還款金額33,000元，清償總額
    合計10 56 ,000元，清償成數約為無擔保及無優先權債權總
    額2,19 8,71 4 元之48.03%，並參以依職權調取之相對人97
    年稅務電子閘門財產所得調件明細表，相對人名下固擁有坐
    落屏東縣屏東市○○段997 地號土地及其上2208建號建物即
    門牌號碼屏東縣屏東市○○○街11 3巷42號2 樓之3 房屋，
    惟該不動產公告及稅籍現值為627, 588元，復審酌附於執行
    案卷之上開土地及建物登記簿謄本，第一、二順位抵押權人
    即永豐商業銀行股份有限公司及台新國際商業銀行股份有限
    公司，分別設定最高限額抵押權24 0萬元、36萬元，倘與總
    計尚積欠之擔保債權1,515,798 元之金額相較，縱將上開不
    動產予以變賣，或可免除繳納房貸支出，然仍不足清償有擔
    保及有優先權之債務，顯非單純之資產，且相對人尚須另覓
    供全家棲身之處所，反致額外增加房屋租金之生活必要支出
    ；另相對人尚有坐落屏東縣鹽埔鄉○○段1165地號土地（面
    積2915.8 3平方公尺、權利範圍7 分之l ），該土地公告現
    值僅為17 0,78 4 元，且位處鄉間之共有土地、變價不易，
    並有台灣銀行股份有限公司設定最高限額抵押權236 萬元（
    現餘抵押債權額124,388 元），與車齡已老舊之車牌號WN-6
    577 號裕隆汽車（汽缸容量1275cc、1994年出廠），均無換
    價實益。原審並考量相對人罹患心臟二尖瓣脫垂、三尖瓣膜
    閉鎖不全及反覆性風濕症，需定期長期治療，且因配偶洪民
    恭現正入監服刑（刑期至111 年2 月10日），母親許盧錦綿
    （17年12月12日生），長男洪昆（78年10月29日生）尚就
    讀長榮大學且名下無財產（參債務人98年9 月24日之陳報狀
    所附學生證、97年稅務電子閘門財產所得調件明細表）、未
    成年之次男洪勝嵃（82年6 月22日生），均賴相對人獨立扶
    養及分擔母親扶養義務，原審因而認定債務人每月平均所得
    48,689元，於扣除每月平均還款金額11,000元後，所餘數額
    為30,68 9 元。抗告人雖抗告稱：相對人每月必要支出應僅
    為25,497元，而非30,689元，且相對人待其長子大學畢業後
    應刪減對長子扶養費之支出，將該筆款項轉為繳付債權人方
    為妥當云云；惟查相對人之長子除現階段需受扶養外，原審
    並考量依據所住居之台灣省屏東縣依內政部社會司公佈之98
    年度每人每月最低生活費標準9,829 元，為僅供相對人之膳
    食、交通、勞健保、醫療等必要生活費用及扶養費之支應，
    與房屋貸款之繳納，核該更生方案係維持基本生活所需，足
    認相對人已撙節支出盡力清償，同時兼顧到債權人權益之保
    障。換言之，縱或相對人長子大學畢業後，不受相對人扶養
    ，但相對人仍須支應上開所述之必要生活費用及其餘家屬扶
    養費，且上開必要生活費用之支應數額，往往隨同客觀環境
    之不同，非必固定。從而，抗告人之抗告即非有理。
五、綜上所述，原審認為本院司法事務官不經債權人會議可決，
    予以認可更生方案，以謀求相對人經濟生活之更生機會，並
    無不合，因而裁定駁回抗告人之聲明異議，認事用法並無違
    誤，抗告人之抗告，為無理由，應予駁回。
六、據上論結，本件抗告為無理由，依消費者債務清理條例第15
    條、民事訴訟法第第95條、第78條，裁定如主文。
中    華    民    國  99    年    1     月    4     日
                  民事第二庭   審判長法  官  張世賢
                                     法  官  陳威宏
                                     法  官  胡晏彰
正本係照原本作成。
本裁定不得再抗告。（消費者債務清理條例第11條：更生或清算
事件之裁判，由獨任法官以裁定行之。抗告，由管轄之地方法院
以合議裁定之。對於抗告法院之裁定，不得再為抗告。依本條例
所為之裁定，不得聲請再審。）
中    華    民    國    99    年    1     月    4     日
                                     書記官  郭松菊

司法院資訊處製作；財團法人民間司法改革基金會備份。
